臺灣花蓮地方法院刑事判決　　　　　　　　　　　　　八十九年度訴字第四一三號
　　公　訴　人　臺灣花蓮地方法院檢察署檢察官
　　被　　　告　戊○○
右列被告因偽造文書等案件，經檢察官提起公訴（八十九年度偵緝字第一五四號），
本院判決如左：
    主  文
戊○○連續行使偽造私文書，足以生損害於他人，處有期徒刑拾月，緩刑年。
    事  實
一、戊○○於民國八十七年初，以其夫卯○○（業據檢察官另以八十九年度偵字第二
    二二八號、第二五六二號不不起訴處分確定）之名義任互助會會首，邀集乙○○
    、寅○○、丁○○、辛○○、甲○○、張棋棟、辰○○、子○○、己○○、癸○○、丑○○等多人（全部會員含會首共計三十一人），參加其所邀組每月每會新
    台幣（下同）三萬元之互助會，期間自八十七年八月十日起，底標三千元，於每
    月十日開標，地點在花蓮縣花蓮市○○○街二十號戊○○與其夫卯○○共同住處
    ，詎戊○○竟基於意圖為自己不法所有之概括犯意，於八十八年一月十日、五月
    十日、七月十日、八月十日、十一月十日，連續偽填張棋棟、辛○○、丑○○、
    甲○○、福春鐵工廠（按為丁○○使用其所經營福春鐵工廠名義參加）等活會會
    員名義及各為七千五百元、九千元、八千五百元、八千五百元、八千元之得標金
    額，而連續持以詐標得各該次會，且先後向各活會會員訛稱上揭會員業已得標，
    而詐收會款，足以生損害於張棋棟、辛○○、丑○○、甲○○、福春鐵工廠等人
    及其他活會會員，亦因而致使活會會員不知有詐，陷於錯誤，而分別交付各該次
    會款予戊○○。嗣於八十九年四月間，戊○○無故停標該互助會後，活會會員始
    發現該互助會僅存五個會期，竟尚有甲○○等十位會員仍為尚未得標之活會會員
    ，始查知上情。
二、案經乙○○、巳○○、張棋棟、寅○○、丁○○、甲○○、辰○○、子○○、己○○、癸○○、午○○、丙○○、丑○○訴由台灣花蓮地方法院檢察署檢察官偵
    查起訴。
    理  由
一、右揭犯罪事實，業據被告戊○○於本院審理時坦承不諱，核與告訴人張棋棟、寅
    ○○、乙○○、丁○○、甲○○、丙○○、證人辛○○於本院審理時及告訴人張
    棋棟、寅○○、乙○○、丁○○、甲○○、辰○○、子○○、己○○、癸○○於
    偵查中指述及證述之情節相符，並有互助會會單影本附卷足稽，本件事證明確，
    被告犯行堪以認定，應予依法論科。
二、查被告戊○○偽填張棋棟、福春鐵工廠及丑○○、丁○○、甲○○名義名義標單
    ，並填上欲標之利息，依習慣係表示標取會款，此項標單，依刑法第二百二十條
    第一項規定以文書論，被告偽造該等標單並持以行使，自足以生損害於張棋棟、
    福春鐵工廠、丑○○、丁○○、甲○○及其他活會會員，故核被告所為，係犯刑
    法第二百十六條、第二百十條之行使偽造私文書罪及同法第三百三十九條第一項
    之詐欺取財罪。其偽造署押為偽造私文書之部分行為暨偽造後持以行使，其偽造
    之低度行為應為行使之高度行為所吸收，不另論罪，又被告冒用張棋棟、福春鐵
    工廠及丑○○、丁○○、甲○○之名義得標，以一冒標行為向數活會會員詐取會
    款，係一行為觸犯多數詐欺取財罪，為想像競合犯，應從一重處斷。又被告行使
    偽造之標單以詐取財物，所犯上開二罪間有方法結果之牽連關係，為牽連犯，應
    從一重之行使偽造私文書罪處斷。再被告先後多次犯行、時間緊接、犯罪構成要
    件相同，顯係基於概括犯意反覆為之，應依連續犯之規定以一罪論，並加重其刑
    。又公訴人起訴事實雖未敘及被告冒用張棋棟、福春鐵工廠及丑○○名義，偽造
    標單並用以標取會款之犯行，然該部分事實與公訴人起訴之犯罪事實，既具有連
    續犯之裁判上一罪關係，應為起訴效力所及，本院自應併予審究。至公訴人雖認
    被告於八十七年九月十日及同年十二月十日分別偽造互助會會員壬○○及庚○○
    之名義，偽造標單盜標會款部分，亦涉犯刑法第二百十六條、第二百十條、第三
    百三十九條第一項之罪嫌云云，然訊據被告堅決否認此部分犯行，辯稱：伊並未
    冒標此二會等語，經查，證人周秋桂到庭證稱：「（壬○○有無被盜標？）沒有
    ，壬○○是我女兒，八十三年生。我是用我女兒名義去入會，要幫她存教育基金
    ，但因後來我先生失業所以我只繳了一期會錢就轉由被告來承接。」等語，另告
    訴人張棋棟、寅○○、乙○○、丁○○、辛○○、甲○○亦均陳稱壬○○與庚○○並未被盜標等語，是公訴人所指被告此部分犯行是否確有其事，尚非無疑，此
    外，復查無其他積極證據足資證明被告有冒壬○○及庚○○名義標取會款犯行，
    此部分不能證明被告犯罪，惟因公訴人認此部分與論罪科刑部分具有連續犯之裁
    判上一罪關係，爰不另為無罪之諭知，附此敘明。爰審酌被告犯罪之動機係為彌
    補財務虧損、互助會會員未繳交之會款、犯罪之目的、手段、所詐得之金額及犯
    罪後坦承犯行，態度尚稱良好等一切情狀，量處如主文所示之刑，以示懲儆。末
    查，被告前未曾受有期徒刑以上刑之宣告，此有台灣高等法院被告全國前案紀錄
    表存卷可按，其因一時失慮，致罹刑典，且事後已與告訴人等達成和解，賠償渠
    等損害，告訴人等亦表示願原諒被告之意，此據告訴人張棋棟、寅○○、乙○○
    、丁○○、辛○○、甲○○陳明在卷被告經此教訓應知警惕，當無再犯之虞，本
    院綜核其個人及家庭環境各情，認對被告所處之刑以暫不執行為適當，故併諭知
    緩刑三年，以啟自新。
三、至被告偽造之標單既均未扣案，且迄今已歷二、三年餘，而被告為免經人查覺其
    冒標情事，於開標後隨即丟棄，應已滅失，此被告戊○○於本院審理時亦供稱該
    標單事後已丟棄等語，故不另為沒收之諭知，附此說明。
據上論斷，應依刑事訴訟法第二百九十九條第一項前段，刑法第五十六條、第二百十
六條、第二百十條、第三百三十九條第一項、第五十五條、第七十四條第一款，罰金
罰緩提高標準條例第一條前段，判決如主文。
本案經檢察官張立達到庭執行職務。
中　　　華　　　民　　　國　　九十一　　年　　　一　　　月　　三十一　　日
                                    台灣花蓮地方法院刑事庭
                                        法  官  陳  世  博
右正本證明與原本無異。
如不服本判決，應於判決送達後十日內向本院提出上訴狀( 應附繕本 )，上訴於
臺灣高等法院花蓮分院。
                                        書記官  連  玫  馨
中　　　華　　　民　　　國　　九十　　　年　　　  　　　月　　　  　　　日
